臺灣高等法院臺南分院民事判決
109年度上字第245號
上  訴  人  銘機實業股份有限公司

法定代理人  張哲誠
訴訟代理人  蔡麗珠律師
            蘇榕芝律師
            鄭安妤律師
            江信賢律師
複 代理 人  林宜嫻律師    
被 上訴 人  台灣金石利機器股份有限公司

法定代理人  梁家鳴
訴訟代理人  梁石輝
訴訟代理人  莊美貴律師
上列當事人間請求給付買賣價金等事件，上訴人對於民國109年6
月11日臺灣臺南地方法院108年度訴字第134號第一審判決提起上
訴，本院於111年6月7日言詞辯論終結，判決如下：
    主      文
上訴駁回。
第二審訴訟費用由上訴人負擔。
    事實及理由
壹、程序方面：
    按當事人喪失訴訟能力或法定代理人死亡或其代理權消滅者
    ，訴訟程序在有法定代理人或取得訴訟能力之本人承受其訴
    訟以前當然停止。第168條、第169條第1項及第170條至前條
    之規定，於有訴訟代理人時不適用之。第168條至第172條及
    前條所定之承受訴訟人，於得為承受時，應即為承受之聲明
    。民事訴訟法第170條、第173條前段、第175條第1項分別定
    有明文。被上訴人之法定代理人原為陳宏宗，嗣變更為梁家
    鳴，有被上訴人所提股份有限公司變更登記表在卷可稽（本
    院卷二第57頁），並聲明承受訴訟（本院卷二第55頁），經
    核並無不合，應予准許，合先敘明。
貳、實體方面：
一、上訴人主張：兩造於民國99年4月3日簽立買賣合同（下稱系
    爭買賣契約），由被上訴人向上訴人購買「合成延伸台MGB-
    SH-1500-2」機械共計12套。其中6套，上訴人已於99年10月
    28日交付，並經被上訴人給付買賣價金；另6套（下稱系爭
    機械），上訴人分別於100年5月2日、100年8月12日各交付3
    台，被上訴人僅支付貨款百分之90即新臺幣（下同）4,050
    萬元，尾款百分之10即450萬元至今尚未給付，爰依買賣契
    約請求被上訴人給付尾款450萬元，及自起訴狀繕本送達翌
    日起至清償日止，按週年利率百分之5計算之利息等語。
二、被上訴人則以：依系爭契約第三條買方付款方式3-10及3-13
    款，尾款給付條件須經兩造及指定工廠人員三方共同驗收合
    格後，憑驗收單始得請領，系爭機械運抵指定工廠安裝後，
    部分機台試行運轉時，發現諸多瑕疵，無法順利運作，被上
    訴人多次要求上訴人到指定安裝工廠修繕調整，上訴人未履
    行修繕義務，致系爭機械未完成驗收程序，亦未有三方共同
    簽署驗收合格單，尾款給付條件尚未成就，上訴人請求給付
    尾款，並無理由；且上訴人本件請求已逾2年時效，被上訴
    人拒絕給付等語，資為抗辯。
三、原審為上訴人敗訴之判決，上訴人不服，提起上訴，並聲  
    明： ㈠原判決廢棄。㈡被上訴人應給付上訴人450萬元，及自
    起訴狀繕本送達翌日（108年2月12日）起至清償日止，按週
    年利率百分之5計算之利息。
    被上訴人答辯聲明：上訴駁回。
四、兩造不爭執事項：
  ㈠兩造於99年4月3日簽立系爭買賣契約，被上訴人向上訴人購
    買機械零件「合成延伸台MGB-SH-1500-2」共12套，每套單
    價750萬元，總價9千萬元，分四批交貨。(補字卷第17-22頁
    ）
  ㈡系爭買賣契約中第一批、第二批交貨機械共6套，上訴人已於
    99年10月28日交付完畢，由被上訴人員工謝武良簽收。系爭
    買賣契約中第三批、第四批交貨機械共6套（即系爭機械）
    ，上訴人於100年5月2日交付3台，另於100年8月12日交付3
    台，亦由謝武良簽收，並由被上訴人自行運送至其指定工廠
    。（補字卷第25、29、31頁）
  ㈢系爭買賣契約第三條買方付款方式：3-10、3-13約定第十期
    、第十三期付款為第三批、第四批交貨金額之10%，付款條
    件均為：「設備運抵指定工廠安裝試車，買賣雙方及指定工
    廠人員三方共同簽署驗收合格單，憑驗收單請款後7天内支
    付30天期票。本期付款225萬元整」。（補字卷第19頁)
  ㈣被上訴人尚未給付系爭機械之尾款（下稱系爭尾款），即尚
    未依系爭買賣契約第三條買方付款方式：3-10付款225萬元
    、3-13付款金額225萬元，共計450萬元未給付。（原審判決
    不爭執事項㈢）
  ㈤上訴人於101年8月20日開立票號WG0000000，金額為450萬元
    之本票予被上訴人，係關於系爭買賣契約中第一批、第二批
    之機械（非系爭機械）。（補字卷第27頁）
  ㈥系爭機械為被上訴人出售予遼寧沈煤龍盟新型環保材料有限
    公司（下稱沈煤公司），機械裝設地點在遼寧省桓仁縣南江
    產業園區。系爭機械係製造合成紙機器之一部分設備（壓延
    機），另有押出機（由訴外人昇洋機械有限公司出售）、捲
    收台等。系爭機械無法單獨試車使用，需全部機械一起運作
    試車，始能確認之後是否能順利生產。（原審卷第71頁）
  ㈦上訴人於101年9月1日至101年9月19日，派員工蘇文鴻、鄭川
    寶前往沈煤公司出差裝機；於102年5月18日至102年6月7日
    ，派員工鄭川寶前往沈煤公司出差驗收。(原審卷第181-185
    頁）
  ㈧被上訴人於101年7月17日以101金字第0716號函復臺灣臺南地
    方法院（下稱臺南地院）101年度訴字第33號事件，就系爭
    機械部分說明，略以：（原審卷第51頁）
  ⒈銘機公司交給本公司的延伸機中裝有本案的壓光輪及冷卻輪
    ，無法單獨試車使用，必須本公司的「環保紙生產線」全線
    試車才能用到壓光輪及冷卻輪。
  ⒉銘機公司於100年5月2日交機三台及100年8月12日交機三台共
    六台，是中國大陸另一家公司（簡稱B公司）的訂貨，B公司
    原計畫建二棟廠房，本案之六台設備是要安裝在第二棟廠房
    内，B公司第二棟廠房至今未建妥，同時對本公司取消第二
    棟廠房内的設備訂單，造成本公司巨大損失，因此該設備（
    環保厚紙生產線）尚停放在本公司臺南倉庫，本公司積極尋
    找新買家。
  ㈨訴外人頂新壓花輪工業有限公司，因出售系爭機器之零件予
    上訴人，對上訴人起訴請求給付貨款，經臺南地院101年度
    訴字第33號給付貨款事件審理，被上訴人之法定代理人陳宏
    宗於101年4月29日言詞辯論期日到庭證述，其内容如原審卷
    第55-59頁。前開給付貸款事件已於101年9月6日成立和解，
    和解内容如本院卷一第243-244頁所載。
  ㈩兩造於本件訴訟期間之108年11月15日、16日會同沈煤公司驗
    收系爭機械，然經檢測結果，系爭機械有缺少伺服馬達與減
    速機、齒型皮帶、變頻器，齒型皮帶扯斷、變頻器燒毁、冷
    卻輪3HP馬達燒毁，原材料無法進行延伸台動作，亦沒有平
    整度及翹邊之追求數據，設備欠缺開機條件等缺失。(原審
    卷第167-169頁）
五、兩造爭執事項：
　  上訴人依系爭買賣契約3-10、3-13、7-2條約定、民法第345
    條第1項，請求被上訴人給付買賣價金計450萬元，有無理由
    ？
六、得心證之理由：
　㈠兩造於99年4月3日簽立系爭買賣契約，上訴人已交付系爭機
    械予被上訴人，由被上訴人自行運送至其指定工廠，並由上
    訴人於101年9月1日至101年9月19日派員工至沈煤公司裝機
    ，被上訴人尚未給付系爭尾款等情，為兩造所不爭執（不爭
    執事項㈠、㈡、㈣、㈦），堪予認定。
　㈡又依不爭執事項㈢，系爭買賣契約第三條3-10、3-13係約定：
    第十期、第十三期付款為第三批、第四批交貨金額之10%，
    付款條件均為：「設備運抵指定工廠安裝試車，買賣雙方及
    指定工廠人員三方共同簽署驗收合格單，憑驗收單請款後7
    天內支付30天期票」，堪認系爭尾款係以兩造及指定工廠人
    員共同驗收系爭機械合格、共同簽署驗收合格單為給付條件
    。上訴人為從事機械模具之製造、買賣等業務之公司，本於
    自由意志簽訂系爭買賣契約時，當已考量相關風險，基於私
    法自治原則，自應受前開約定之拘束。
　㈢被上訴人抗辯系爭機械於試行運轉時有諸多瑕疵，上訴人未
    盡修繕義務，致未完成驗收程序，亦未有三方共同簽署驗收
    合格單，給付條件尚未成就等語，雖為上訴人所否認，惟查
    ：
　⒈系爭機械（壓延機）僅係製造合成紙機器設備之一部分，無
    法單獨試車使用，需與全部機械（含押出機、捲收台等）一
    起運作試車，始能確認能否順利生產，且系爭買賣契約第三
    條3-10、3-13所約定須與兩造共同簽署驗收合格單之第三方
    ，係由被上訴人指定及其指定為沈煤公司等情，均為上訴人
    所不爭執（不爭執事項㈥、本院卷一第135頁），並陳稱須有
    料經過系爭機械始能完成驗收，不主張系爭機械可以單獨驗
    收等語在卷可按（本院卷一第128頁）。
　⒉又依上訴人法定代理人張哲誠所述（本院卷一第304-305、30
    7-308頁），兩造簽訂系爭買賣契約時，伊即知道系爭機械
    只是整體機器之一部分，而上訴人員工第一次是到大陸沈煤
    公司安裝系爭機械，第二次是經被上訴人通知前往大陸沈煤
    公司與其他機器組合開機，因昇洋公司之機器未達到測試目
    標，致無法驗收，被上訴人即請上訴人員工離開，等候通知
    驗收，之後均未接獲被上訴人通知驗收，堪認上訴人兩次派
    員至大陸沈煤公司，系爭機械均未經與其他機械連線完成驗
    收，且上訴人就系爭機械未完成驗收一節，亦不爭執（本院
    卷一第129頁）。
　⒊上訴人雖以證人即昇洋公司人員陳信志於原審之證述，主張
    從紙模到紙張之驗收過程，是實際存在云云，惟核諸證人陳
    信志證稱：「(證人到沈煤公司驗收機器的時候，是否是全
    部機器一起運作?或是只有昇洋公司的機器驗收？)我不記得
    。(在驗收的時候，機器有無生產出環保厚紙、合成厚紙？)
    厚紙是有做出來，合不合格我不知道。(是否有收到由昇洋
    公司、被告公司、沈煤公司三方共同簽署的驗收合格單？)
    沒有…我去出差回來並沒有帶回驗收合格單…因為被告公司說
    機器沒有驗收合格，但沒有說為何驗收不合格。我有去更換
    過一些零組件，更換之後我就回來了，試機是他們在試而已
    …(證人剛所述『厚紙是有做出來，合不合格我不知道。』、『
    更換零件』的先後順序為何？)我現在不太記得順序為何…(昇
    洋公司有無同時會同被告公司、沈煤公司、原告公司、機電
    人員在場，試機跑出來生產出紙張？)我印象中沒有」等語
    以觀（原審卷第231-233頁），證人陳信志雖證稱有生產厚
    紙出來，惟此時間點究係何時，證人陳信志並無法明確詳述
    ，其亦不知悉生產之厚紙是否合格，且其印象中並未在與兩
    造及沈煤公司均在場之情形下，看到試機生產出紙張，昇洋
    公司亦未取得三方共同簽署之驗收合格單，參以上訴人兩次
    派員至大陸沈煤公司，系爭機械均未經與其他機械組合完成
    驗收，復如前述，自難以證人陳信志之證述而認系爭機械業
    與其他機械連線生產出合格之紙張，或經兩造及第三方沈煤
    公司共同驗收合格。
　⒋另依上訴人所提其因被上訴人之索取而提供之系爭機械零件
    資料（本院卷一第151、155、157頁客戶訂購單），及兩造
    間往來文件、設備異常反應單等資料（本院卷一第161、163
    、165、179、181頁），上訴人於102年5月21日、102年5月2
    8日、102年5月31日提供系爭機械之零件含有皮帶壓輪、時
    規皮帶輪、時規皮帶、電熱電磁接觸器、白鐵電熱管組、高
    溫電熱線等，且前開零件提供之時間，係在上訴人經被上訴
    人通知連線試車，而派員工鄭川寶於102年5月18日至102年6
    月7日至沈煤公司出差驗收之期間（不爭執事項㈦），而上訴
    人於102年6月25日、6月26日、102年7月4日（即上訴人所稱
    被請回臺等候驗收期間），亦仍在處理被上訴人告知系爭機
    械運轉、膜溫機（油）控制箱內電磁接觸器燒損等問題。上
    訴人並陳稱其員工在大陸裝機後，回來反應有上開問題，上
    訴人有寄零件給被上訴人處理；102年6月25日是被上訴人現
    場派駐人員口頭告知上訴人員工張碧桃，說模溫機溫度表有
    異常問題，張碧桃回復解決方案，提供通訊溫度表給被上訴
    人更換；102年5月21日、28日、31日之零件係上訴人試車時
    ，被上訴人要求作為試車之配件更換，由上訴人免費提供，
    且被上訴人於連線、用料試車時皮帶斷掉等語（本院卷二第
    37、78頁），核與被上訴人董事梁石輝證稱：系爭機器裝好
    ，要驗收時，皮帶斷了，當時是鄭川寶在6月9日左右沒有皮
    帶，上訴人還寄皮帶過去，鄭川寶回臺灣後，被上訴人開機
    ，一開皮帶就斷等語之情節相符（本院卷一第316頁），堪
    認系爭機械於上訴人派員至沈煤公司準備驗收或回臺後等待
    驗收期間，仍有諸多問題待上訴人處理，是上訴人主張被上
    訴人未告知系爭機械有瑕疵，亦未通知上訴人進行維修云云
    ，並無可採。
　⒌又被上訴人已否認系爭機械之前開問題業經上訴人改善完成
    ，上訴人雖以103年12月20日瀋煤龍盟廠週報之記載（本院
    卷一第237頁），主張厚紙機已能穩定生產紙張云云，惟業
    經被上訴人否認週報中所載機械為系爭機械，上訴人既未另
    舉證證明，則其主張系爭機械經組合試車後能正常運作云云
    ，亦無足採。
　⒍綜上，上訴人未能證明系爭機械於安裝完成或與其他機械連
    線試車後，已無被上訴人所反應之皮帶斷掉、設備異常等問
    題，並經兩造與沈煤公司三方共同驗收，取得三方共同簽署
    之驗收合格單，則依系爭買賣契約第3條約定，上訴人尚不
    得請求被上訴人給付系爭尾款。
　㈣另依系爭契約第七條7-2約定（原審補字卷第20頁）：設備在
    指定工廠内安裝後由買賣雙方人員會同逐台試車驗收，每套
    設備安裝後30天内必須試車完成，如賣方因故無法於30天内
    全部完成驗收，買方有權不予支付設備尾款，或超過30天後
    每日罰扣該套設備款的千分之二。當賣方安裝完成提出驗收
    要求時，買方應於3天内提供試車用料進行運轉測試，若買
    方因故無法履約，致使測試及驗收阻礙，對於所延遲的日數
    ，將以該項出貨總金額計算每日該金額的千分之二為補償金
    的費用支付賣方，若為買方因素無法如期試車，從賣方通知
    當日逾期起30天，買方於7天內應先支付該機10%尾款金額的
    30天期的支票，賣方接受尾款後，經買方擇期要求試車，賣
    方須於7天內到達現場配合買方執行試車作業等語，及系爭
    機械須與製造合成紙機器之其他機械連線用料試車，無法單
    獨驗收等情以觀（如前述㈢⒈），須於上訴人安裝完成並提出
    驗收要求後，被上訴人因其因素致無法如期試車時，始負有
    先支付系爭尾款予上訴人之義務。查上訴人除自承其於101
    年至108年間均無請求驗收之書面，亦無寄發電子郵件請求
    驗收外（本院卷一第130-131頁），上訴人之法定代理人張
    哲誠亦陳稱：上訴人安裝好系爭機械，要等其他機器驗收，
    但一直未接獲被上訴人通知到場驗收，上訴人並未寄發存證
    信函予被上訴人等語（本院卷一第303-304頁），上訴人之
    會計林靜萍復到庭證稱：上訴人只有催繳，沒有要求被上訴
    人驗收等語（本院卷一第292頁），實難認上訴人於安裝系
    爭機械完成後，曾向被上訴人提出驗收要求，且被上訴人亦
    否認上訴人有要求驗收（本院卷一第91頁），則上訴人經被
    上訴人通知連線試車，而於102年5月18日至102年6月7日派
    員至大陸沈煤公司時，縱或因其他連線之機械發生問題，致
    無法連線用料試車以驗收，然上訴人既未能就其嗣後已曾向
    被上訴人提出驗收要求及因被上訴人之因素致無法如期試車
    等節，另舉證以實其說，則與前開兩造所約定被上訴人應先
    給付系爭尾款之要件不合，上訴人自不得於驗收合格前請求
    給付系爭尾款。是上訴人依系爭契約第7條7-2約定請求給付
    系爭尾款，亦無理由。
　㈤又上訴人既因系爭機械尚未經連線驗收合格取得三方共同簽
    署之驗收合格單，亦未向被上訴人請求連線試車驗收，而不
    得請求給付系爭尾款，則被上訴人為時效抗辯，即無審究之
    必要，併此敘明。
七、綜上所述，上訴人依系爭契約3-10、3-13、7-2條約定、民
    法第345條第1項規定，請求被上訴人給付450萬元，及自起
    訴狀繕本送達翌日起至清償日止，按週年利率百分之5計算
    之利息，不應准許。原審為上訴人敗訴之判決，並無不合。
    上訴意旨指摘原審判決不當，求予廢棄改判，為無理由，應
    駁回其上訴。
八、本件事證已臻明確，兩造其餘攻擊、防禦方法及所用之證據
    ，經本院斟酌後，認均不足以影響本判決之結果，爰不逐一
    論列，附此敘明。
九、據上論結，本件上訴為無理由，依民事訴訟法第449條第1項
    、第78條，判決如主文。
中　　華　　民　　國　　111 　年　　6 　　月　　28　　日
                  民事第二庭    審判長法  官  吳上康
     
                                      法  官  李素靖

                                      法  官  林育幟
上為正本係照原本作成。
上訴人如不服本判決，應於收受送達後20日內向本院提出上訴書
狀，其未表明上訴理由者，應於提出上訴後20日內向本院補提出
理由書狀（均須按他造當事人之人數附繕本）上訴時應提出委任
律師或具有律師資格之人之委任狀；委任有律師資格者，另應附
具律師資格證書及釋明委任人與受任人有民事訴訟法第466條之1
第1項但書或第2項（詳附註）所定關係之釋明文書影本。如委任
律師提起上訴者，應一併繳納上訴審裁判費。　　　　　　　　
被上訴人不得上訴。　　
中　　華　　民　　國　　111 　年　　6 　　月　　28　　日

                                      書記官  羅珮寧

【附註】
民事訴訟法第466條之1：
⑴對於第二審判決上訴，上訴人應委任律師為訴訟代理人。但上
  訴人或其法定代理人具有律師資格者，不在此限。
⑵上訴人之配偶、三親等內之血親、二親等內之姻親，或上訴人
  為法人、中央或地方機關時，其所屬專任人員具有律師資格並
  經法院認為適當者，亦得為第三審訴訟代理人。
民事訴訟法第466條之2第1項：
  上訴人無資力委任訴訟代理人者，得依訴訟救助之規定，聲請
第三審法院為之選任律師為其訴訟代理人。